【裁判字號】    98,易,2942
【裁判日期】    981130
【裁判案由】    詐欺
【裁判全文】
臺灣臺北地方法院刑事判決              98年度易字第2942號
公  訴  人  臺灣臺北地方法院檢察署檢察官
被      告  甲○○
            乙○○
上列被告等因詐欺案件，經檢察官提起公訴（98年度偵字第1877
4號、98年度偵字第19428號、98年度偵字第20318號）及移送併
案審理（98年度偵字第21985號），因被告於準備程序進行中，
就被訴事實為有罪之陳述，經本院告知簡式審判程序意旨，並聽
取公訴人及被告意見後，本院合議庭裁定改依簡式審判程序審理
，判決如下：
    主  文
甲○○幫助意圖為自己不法之所有，以詐術使人將本人之物交付
，累犯，處有期徒刑參月，如易科罰金，以新臺幣壹仟元折算壹
日。
乙○○幫助意圖為自己不法之所有，以詐術使人將本人之物交付
，處有期徒刑貳月，如易科罰金，以新臺幣壹仟元折算壹日。
    事  實
一、甲○○前因偽造文書案件，經臺灣板橋地方法院於民國95年
    2月22日以94年度訴字第1890號判決判處有期徒刑4月確定，
    於95年12月6日縮刑期滿執行完畢出監。甲○○、乙○○均
    可預見提供自己金融帳戶予他人使用，將可能遭詐騙集團用
    以詐取他人金錢之用，竟仍各自基於幫助詐欺之不確定故意
    ，甲○○於98年5月12日前之同年月初某日時，在臺北縣板
    橋市○○路○段187號之中國信託商業銀行前，將其所有之玉
    山商業銀行中山分行（下稱玉山銀行）帳號0000000000000
    號帳戶之金融卡及密碼等交付與真實姓名、年籍不詳之詐騙
    集團成員使用。乙○○則於98年5月14日下午4時許（起訴書
    誤載為13日晚上10時前之不詳時日），在臺北市中山區○○○路1號之麥當勞門口，將其所有之合作金庫商業銀行民權
    分行（下稱合作金庫）帳號0000000000000號帳戶之金融卡
    及密碼等交付與真實姓名、年籍不詳之詐騙集團成員使用，
    均各自幫助詐騙集團利用其帳戶詐取他人財物。嗣該詐騙集
    團成員即出於詐欺取財之不法犯意，於 (一)98 年5月12日
    晚上8時許，撥打電話予戊○○，佯稱其網路購物付款方式
    有誤，須操作自動櫃員機以取消設定，致戊○○陷於錯誤，
    自98年5月12日起至98年5月14日止，將自己帳號0000000000
    00000號、00000000000000號及00000000000000 號之3個帳
    戶，先後總計6次共匯款新臺幣（下同）122,546 元，其中4
    次各將29,989元、29,989元、14,410元、29,989 元匯至上
    開甲○○帳戶，合計104,377元，另2次各將16,980元、1,
    189元匯至上開乙○○帳戶，合計18,169元。(二)98 年5 月
    12日晚上6時20分，撥打電話予丙○○，佯稱其網路購物付
    款方式有誤，須操作自動櫃員機以取消設定，致丙○○陷於
    錯誤，匯款29,989元至上開甲○○帳戶。(三)98 年5月14日
    晚上8時8分，撥打電話予丁○○，佯稱其網路購物付款方式
    有誤，須操作自動櫃員機以取消設定，致丁○○陷於錯誤，
    匯款29,989元至上開乙○○帳戶。上開款項均隨即為詐騙集
    團成員提領一空，嗣經戊○○、丙○○、丁○○察覺受騙，
    始報警處理查悉上情。
二、案經臺北市政府警察局中山分局報告臺灣臺北地方法院檢察
    署檢察官偵查起訴，暨臺北縣政府警察局報告臺灣臺北地方
    法院檢察署檢察官偵查移送併辦。
    理  由
一、前揭事實，業據被告甲○○、乙○○於本院審理時坦承不諱
    （見本院卷98年11月17日準備程序筆錄、審判筆錄），核與
    證人即被害人戊○○、丙○○、丁○○於警詢中指述之情節
    相符（見98年度偵字第18774號卷第6至8頁、98年度偵字第
    19428號卷第5至7頁、98年度偵字第20318號卷第5至6頁），
    並有玉山銀行中山分行98年6月4日玉山中山字第0980602002
    號函、98年6月12日玉山中山字第0980610002號函及98年8月
    25日玉山中山字第0980814001號函所附之被告甲○○帳號
    0000000000000號帳戶開戶基本資料及存戶交易明細表各1份
    （見98年度偵字第18774號卷第19至23頁、98年度偵字第194
    28號卷第13至17、28頁、98年度偵字第21985號卷第33至36
    頁）、合作金庫商業銀行民權分行98年6月6日合金民存字第
    0980002275號函及98年6月12日合金民存字第0980002402號
    函所附之被告乙○○帳號0000000000000號帳戶開戶基本資
    料暨存戶交易明細表各1份（見98年度偵字第20318號卷第21
    至25頁、98年度偵字第18774號卷第24至26）、被害人戊○○提出之銀行帳號000000000000000號帳戶之存摺內頁1紙（
    見98年度偵字第18774號卷第10頁）、被害人丙○○、丁○○提出之郵局自動櫃員機交易收據各1紙（見98年度偵字第
    19428號卷第10頁、見98年度偵字第20318號卷第20頁）附卷
    可稽，足認被告等前揭自白與事實相符，堪予採信。本案事
    證明確，被告等犯行洵堪認定，應予依法論科。
二、按刑法上之幫助犯，係對於犯罪與正犯有共同之認識，而以
    幫助之意思，對於正犯資以助力，未參與實施犯罪構成要件
    之行為者而言（參照最高法院88年度臺上字第1270號判決意
    旨）。因此如未參與實施犯罪構成要件之行為，且係出於幫
    助之意思提供助力，即屬幫助犯，而非共同正犯。被告等提
    供上開金融卡及密碼予詐欺集團成員使用，嗣詐欺集團成員
    利用被告等之幫助，使被害人在遭施用詐術後陷於錯誤，而
    匯款至被告等提供之帳戶，被告係參與詐欺罪構成要件以外
    之行為，並無證據足資證明被告等係以正犯而非以幫助犯之
    犯意參與犯罪，應認其所為係幫助犯而非正犯行為。核被告
    等所為，均係犯刑法第30條第1項、第339條第1項詐欺取財
    罪之幫助犯。被告甲○○係以一交付玉山銀行帳戶帳戶提款
    卡及密碼等資料予他人之行為，幫助正犯侵害被害人戊○○
    、丙○○2人之財產法益，而被告乙○○亦係以一交付合作
    金庫帳戶帳戶提款卡及密碼等資料予他人之行為，幫助正犯
    侵害被害人戊○○、丁○○2人之財產法益，故均係一行為
    觸犯數罪名，為想像競合犯，應依刑法第55條規定，從一重
    處斷。查被告甲○○有如事實欄一所載犯罪科刑及執行之紀
    錄，有臺灣高等法院被告前案紀錄表在卷可稽，其受有期徒
    刑執行完畢後，5年內故意再犯本案有期徒刑以上之罪，為
    累犯，應依刑法第47條第1項規定加重其刑。又被告等係幫
    助他人犯前開之罪，應依刑法第30條第2項之規定，應按正
    犯之刑減輕其刑，並就被告甲○○部分依法先加後減之。至
    檢察官移送併辦之告訴人戊○○、丙○○遭詐騙匯款至被告
    甲○○上開帳戶之犯罪事實，與本案起訴經論罪部分，為同
    一事實，為起訴效力之所及，本院自亦得併予審究，併此敘
    明。爰審酌被告等提供提款卡及密碼幫助他人犯罪，致使真
    正犯罪者難以被查獲，助長詐欺犯罪風氣猖獗，破壞社會治
    安及金融秩序甚鉅，並使被害人受有損害，惟被告未直接參
    與詐欺取財犯行，且被告犯後尚知坦承犯行，非無悔意，暨
    其品行、生活狀況、犯罪之動機、目的、手段、被害人遭詐
    騙之金額等一切情狀，分別量處如主文所示之刑，並均諭知
    易科罰金之折算標準。
三、退併辦部分（臺灣臺北地方法院檢察署98年度偵字第21071
    號、98年度偵字第23321號）：
(一)併辦意旨略以：被告乙○○雖預見將自己之金融帳戶提供他
    人使用可能幫助他人從事財產犯罪，竟不違背其本意，基於
    幫助他人從事財產犯罪之犯意，於98年5月25日，在臺灣地
    區某不詳處所，將其所申用之臺北富邦銀行興隆分行（下稱
    富邦銀行）帳號000000000000號帳戶之提款卡、密碼提供予
    姓名年籍不詳之成年人。嗣該姓名年籍不詳之成年人所屬之
    詐騙集團成員竟意圖為自己不法之所有，於98年5月27日晚
    上8時及8時30分許，撥打電話予紀喨勝、何漢斌，佯稱電視
    購物消費之付款方式有問題，須操作自動櫃員機處理云云，
    致紀喨勝、何漢斌陷於錯誤，各自匯款29989元至乙○○上
    開帳戶內，嗣經紀喨勝、何漢斌發覺有異，始悉被騙。因認
    被告乙○○上開行為所涉犯之刑法第30條第1項、第339條第
    1項幫助詐欺取財罪，與本案已論罪科刑之部分係一行為犯
    數罪之想像競合犯，屬裁判上一罪，移請併案審理。
(二)前揭被告乙○○將其所有富邦銀行帳戶之提款卡及密碼等交
    予詐欺集團之時間，係在98年5月25日下午4時許，業據被告
    自承在卷，惟本案被告乙○○將其所有合作金庫帳號0000
    000000000號帳戶之金融卡及密碼等交付與真實姓名、年籍
    不詳之詐騙集團成員時間，被告供稱係於98年5月14日下午4
    時許，且係交付與不同之人，是被告顯係另行起意，於不同
    之時地將上開二帳戶交付與不同之人使用，並非一次交付上
    開二帳戶，故難以認定上開併辦部分事實與本案業經提起公
    訴之犯罪事實，係有裁判上一罪關係，而為本案起訴效力所
    及，故併辦部分非為本院所得審究，應將此部分退由檢察官
    另為適法之處理，附此敘明。
據上論斷，應依刑事訴訟法第273條之1第1項、第299條第1項前
段，刑法第30條第1項前段、第2項、第339條第1項、第55條、第
47條第1項、第41條第1項前段，刑法施行法第1條之1，判決如主
文。
本案經檢察官蔡偉逸到庭執行職務。
中    華    民    國    98    年    11    月    30    日
                  刑事第五庭    法  官  李宜娟
上正本證明與原本無異。
如不服本判決應於收受送達後10日內向本院提出上訴書狀，並應
敘述具體理由；其未敘述上訴理由者，應於上訴期間屆滿後20日
內向本院補提理由書（均須按他造當事人之人數附繕本）「切勿
逕送上級法院」。告訴人或被害人如對於本判決不服者，應具備
理由請求檢察官上訴，其上訴期間之計算係以檢察官收受判決正
本之日期為準。
                                書記官  張華瓊
中    華    民    國    98    年    12    月    3     日
附錄本案論罪科刑法條全文：
中華民國刑法第339條
意圖為自己或第三人不法之所有，以詐術使人將本人或第三人之
物交付者，處5年以下有期徒刑、拘役或科或併科1千元以下罰金
。
以前項方法得財產上不法之利益或使第三人得之者，亦同。
前二項之未遂犯罰之。
中華民國刑法第30條
幫助他人實行犯罪行為者，為幫助犯。雖他人不知幫助之情者，
亦同。
幫助犯之處罰，得按正犯之刑減輕之。

司法院資訊處製作；財團法人民間司法改革基金會備份。
